【裁判字號】    90,易,3114
【裁判日期】    901019
【裁判案由】    偽造文書
【裁判全文】
臺灣板橋地方法院刑事判決                          九十年度易字第三一一四號
    公  訴  人  臺灣板橋地方法院檢察署檢察官
    被      告  甲○○  原名.
右列被告因偽造文書案件，經檢察官提起公訴（九十年度偵字第九八五五號），本院
判決如左：
    主  文
甲○○偽造署押，足以生損害於公眾及他人，累犯，處有期徒刑月，如易科罰金，
以佰元折算壹日。如附表所示之偽造「乙○○」署押暨指印均沒收。
    事  實
一、甲○○（原名陳志昇）前曾犯違反麻醉藥品管理條例、詐欺、背信、搶奪、竊盜
    等案件，其中於民國（下同）八十三年間，因違反麻醉藥品管理條例案件，經臺
    灣臺北地方法院判處有期徒刑五月確定，於八十四年二月十六日以易科罰金執行
    完畢，猶不知警惕，於八十五年二月六日下午五時四十五分許，另涉違反麻醉藥
    品管理條例案件（業經本院判處有期徒刑六月確定），為警在臺北縣中和市○○
    街四十巷十二之一號二樓查獲，惟因上開詐欺、背信之執行案件遭臺灣臺北地方
    法院檢察署發佈通緝中，為避免遭警發現，竟向警方佯稱其為乙○○（甲○○之
    胞弟）本人，經警帶返臺北縣警察局中和分局刑事組（位於臺北縣中和市○○路
    三十號）製作警訊筆錄，復冒用乙○○名義應訊，並基於偽造「乙○○」署押之
    接續犯意，先於當日晚間十九時二十分由該刑事組偵查員所製作警訊筆錄之被訊
    問人簽章欄內偽簽「乙○○」署名一次，同時於承辦警員調閱之乙○○口卡片內
    偽簽「乙○○」署名暨按捺指印二次，迨翌日隨案移送至臺灣板橋地方法院檢察
    署由檢察官偵訊時，再於同署八十五年二月七日上午十一時三十分製作之偵訊筆
    錄受訊人欄內偽簽「乙○○」署名一次，而接續偽造「乙○○」署押，足以生損
    害於乙○○本人及警察、偵查機關對於人犯年籍資料管理之正確性，嗣因該案由
    臺灣板橋地方法院檢察署檢察官以乙○○為被告提起公訴，經本院於同年三月二
    十八日下午二時四十五分，傳喚乙○○本人到案說明，再函請內政部刑事警察局
    比對鑑定上開指紋，該局鑑定指紋後，復發交臺北縣警察局中和分局調查，始查
    悉上情。
二、案經臺北縣警察局中和分局報請暨臺灣板橋地方法院檢察署檢察官簽分偵查起訴
    。
    理  由
一、右揭事實，業據被告甲○○於警訊、偵查及本院審理時坦承不諱，核與被害人即
    被告胞弟乙○○於本院調查上開麻醉藥品管理條例案件到庭指述之內容相符，並
    有如事實欄所載之警訊筆錄、口卡片、偵訊筆錄影本各一份及內政部警政署刑事
    警察局八十五年五月四日刑紋字第二六三三三號函暨鑑定書影本一份附卷可稽，
    堪信被告上開自白確與事實相符，本件事證已臻明確，被告犯行洵堪認定。
二、核被告所為，係犯刑法第二百十七條第一項之偽造署押罪。被告因另案經警查獲
    後，接續於前開警訊筆錄、口卡片及偵訊筆錄內偽造「乙○○」之署押暨按捺指
    印，核其行為之本質，乃本單一犯意接續進行，以實現一個犯罪構成要件之單一
    行為，而屬實質之單純一罪，應僅成立一個偽造署押罪。又查被告於八十三年間
    ，因違反麻醉藥品管理條例案件，經臺灣臺北地方法院判處有期徒刑五月確定，
    甫於八十四年二月十六日以易科罰金執行完畢，有臺灣高等法院檢察署刑案紀錄
    簡覆表一份附卷足憑，其於五年內再犯本案有期徒刑以上之罪，為累犯，應依刑
    法第四十七條規定加重其刑。爰審酌被告前經多次科刑，仍未戒斷其犯罪惡習，
    僅為圖隱匿通緝犯身分，即擅自冒用他人名義應訊，非但使被害人蒙受無端遭訴
    追之危險，亦嚴重危害社會治安，此外，復參酌其犯罪之手段、所生危害及犯罪
    後坦承犯行態度良好等一切情狀，量處如主文所示之刑，並諭知易科罰金之折算
    標準，以示懲戒。末查被告行為後，刑法第四十一條業於九十年一月十日修正公
    布，並於同年月十二日生效，其中就得易科罰金之罪之範圍，較諸舊法更為擴張
    ，經比較新舊法結果，以修正後之刑法第四十一條第一項前段規定較有利於被告
    ，爰依該規定併為易科罰金之諭知，附此說明。
三、如事實欄所載臺北縣警察局中和分局刑事組八十五年二月六日晚間十九時二十分
    所製作警訊筆錄被訊問人簽章欄內之「乙○○」署名一枚、該分局刑事組承辦警
    員當日所調閱之乙○○口卡片影本內之「乙○○」署名暨按捺指印二枚、臺灣板
    橋地方法院檢察署八十五年二月七日上開十一時三十分所製作偵訊筆錄受訊人欄
    內之「乙○○」署名一枚，均係偽造之署押，已如上述，爰依刑法第二百十九條
    規定，不問屬於犯人與否，均為沒收之諭知。
四、移送併辦意旨另以（臺灣板橋地方法院檢察署九十年度偵字第一二八七九號、同
    署九十年度偵字第九八五六號）：被告於八十五年三月八日，先以遺失為由，向
    戶政機關冒領其胞弟乙○○之國民身分證後，再於同年月十三日，持該冒領之乙
    ○○國民身分證，赴位於臺北縣中和市○○路○段一二四號之永豐小客車租賃有
    限公司，偽以乙○○名義向該公司租用ＡＡ自用小客車一輛，並簽立車輛租賃契
    約書，復於同年月十六日，持上開冒領之乙○○國民身分證，赴位於同市○○路
    ○段四一號之聲光有限公司內，偽以乙○○名義向該公司購買電視機一台，並簽
    立附條件買賣契約書及本票，因認被告涉有行使偽造私文書、詐欺取財、偽造有
    價證券等罪嫌云云。惟上開併辦部分與本案原起訴部分，彼此手段不同、方法互
    異，所觸犯者又係犯罪構成要件迴異之罪名（併辦之行使偽造私文書部分，雖含
    有偽造署押行為，惟該等偽造署押行為係偽造私文書之部分行為，已吸收於行使
    偽造私文書之高度行為而不另論罪，自無從再與本案之偽造署押犯行論以何等裁
    判上一罪），且被告又係於實施本案之偽造署押犯行後，始另行冒名申領乙○○
    國民身分證，進而遂行上開行使偽造私文書、詐欺取財、偽造有價證券等犯行，
    足見二者間並不具有何等裁判上一罪或實質上一罪關係，是上開併辦部分自非本
    案起訴效力所及，本院無從併予審究，應由檢察官另行偵辦，附此說明。
據上論斷，應依刑事訴訟法第二百九十九條第一項前段，刑法第二百十七條第一項、
第四十七條、第二條第一項前段、（修正後）第四十一條第一項前段、第二百十九條
，罰金罰鍰提高標準條例第一條前段、第二條，判決如主文。
本案經檢察官陳盈錦到庭執行職務
中      華      民      國       九十       年     十     月     十九   日
                                        臺灣板橋地方法院刑事第二庭
                                            法  官  王  屏  夏
右正本證明與原本無異。
如不服本判決，應於判決送達後十日內，向本院提出上訴狀。
                                            書記官  楊  璧  華
中      華      民      國       九十       年     十     月     十九   日
附錄本案論罪科刑法條全文：
刑法第二百十七條：
偽造印章、印文或署押，足以生損害於公眾或他人者，處三年以下有期徒刑。
盜用印章、印文或署押，足以生損害於公眾或他人者，亦同。
附表：
 １ 如事實欄所載臺北縣警察局中和分局刑事組八十五年二月六日晚間十九時二十分
    所製作警訊筆錄被訊問人簽章欄內之「乙○○」署名一枚
 ２ 如事實欄所載臺北縣警察局中和分局刑事組承辦警員所調閱之乙○○口卡片影本
    內之「乙○○」署名暨按捺指印二枚
 ３ 如事實欄所載臺灣板橋地方法院檢察署八十五年二月七日上開十一時三十分所製
    作偵訊筆錄受訊人欄內之「乙○○」署名一枚
────以下空白─────────────────────────────


司法院資訊處製作；財團法人民間司法改革基金會備份。
